【裁判字號】    89,簡上,54
【裁判日期】    890607
【裁判案由】    第三人異議之訴
【裁判全文】
臺灣屏東地方法院民事判決  八十九年度簡上字第五四號
    上  訴  人  屏東縣農會
    法定代理人  甲○○
    訴訟代理人  丙○○
    被  上訴人  乙○○
右當事人間第三人異議之訴事件，上訴人對於中華民國八十九年二月二十五日本院八
十八年度屏簡字第六六一號第一審判決提起上訴，本院判決如左：
    主    文
上訴駁回。
第二審訴訟費用由上訴人負擔。
    事    實
甲、上訴人方面：
一、聲明：求為判決（一）原判決廢棄。（二）被上訴人在第一審之訴駁回。
二、陳述：除與原判決所記載相同者，茲予引用外，補稱：
    系爭建物之起造人及納稅義務人均登載為被上訴人之妻張吳雪雲，該建物應為張
    吳雪雲所有，且系爭建物至今尚未辦理登記，倘非張吳雪雲所有，何以事隔十餘
    年未辦理過戶。
三、證據：除援用原審之證據方法外，補提屏東縣稅捐稽徵處財產查詢清單影本一件
    為證。
乙、被上訴人方面：
一、聲明：求為判決上訴駁回。
二、陳述：除與原判決所記載者相同，茲予引用外，另稱：
    被上訴人與張吳雪雲於五十七年結婚，張吳雪雲婚後並未外出工作，系爭建物係
    被上訴人以擔任屏東客運公司之司機所得之薪資所建；張吳雪雲於七十五年間雖
    在住所開設雜貨店，但被上訴人並不知其收入多少，家庭生活費用仍由被上訴人
    支付。
三、證據：援用原審之證據方法。
    理    由
一、本件被上訴人起訴主張其與張吳雪雲係夫妻關係，因其岳父吳文龍生前積欠上訴
    人借款，上訴人乃聲請本院以八十八年度執全字第一一一五號假扣押事件，指封
    坐落屏東縣鹽埔鄉○○段九九四地號土地上門牌編號屏東縣鹽埔鄉○○村○○路
    七一號之加強磚造二層樓房，惟上開未辦理保存登記之系爭建物並非張吳雪雲所
    有，而係被上訴人於六十九年間出資委由訴外人陳平山興建地面層，於七十七年
    間再度出資委由陳平山興建第二層，興建當時係以農舍名義申請使用執照，因其
    本人未具備自耕農身分，故由具有自耕農身分之張吳雪雲為起造人，系爭建物之
    起造人及納稅義務人雖均登載為張吳雪雲，惟不得因此即認張吳雪雲為系爭建物
    之所有人，爰提起第三人異議之訴，請求撤銷上開假扣押之強制執行程序。而上
    訴人則以系爭建物之起造人及納稅義務人均登載為被上訴人之妻張吳雪雲，且系
    爭建物至今尚未辦理登記，倘非張吳雪雲所有，何以事隔十餘年未辦理過戶，足
    認張吳雪雲為系爭建物之所有人等語，資為抗辯。
二、按第三人就執行標的物有足以排除強制執行之權利者，得於強制執行程序終結前
    ，向執行法院對債權人提起異議之訴，強制執行法第十五條前段定有明文。該條
    所謂第三人就執行標的物有足以排除強制執行之權利者，係指對於執行標的物有
    所有權、典權、留置權、質權存在情形之一者而言。查被上訴人主張前開事實，
    業據其於原審提出自用農舍使用執照及土地登記簿謄本等件為證，並據證人陳平
    山於原審證稱：「鹽埔鄉○○路七一號的房子是於六十九年蓋一樓，於七十七年
    再加蓋二層樓，都是我幫被告蓋的，是乙○○找我蓋的，第一次是拿七十多萬元
    ，我做到一個階段再向他拿錢，蓋第二層樓共需六十多萬元，也是陸陸續續向他
    收款。」（見原審卷第三○頁）等語，又審酌被上訴人主張其妻張吳雪雲於五十
    七年結婚後並未外出工作，嗣雖於七十五年間在其住處經營雜貨店，惟至七十七
    年僅二年之時間，依該雜貨店之收入，尚難認張吳雪雲有資力支付一百三十餘萬
    元興建系爭建物，而被上訴人受僱於屏東客運擔任司機，有固定之收入等情，堪
    信被上訴人主張系爭建物係其出資建築為實在。至上訴人辯稱系爭建物係張吳雪
    雲以經營雜貨店之所得興建，惟就此上訴人並未舉證以實其說，是其上開所辯尚
    非可採。另上訴人辯稱系爭建物之起造人及納稅義務人均登載為被上訴人之妻張
    吳雪雲，該建物應為張吳雪雲所有吳雪雲所有等情，然被上訴人就此則陳稱其興
    建系爭建物時係以農舍名義申請使用執照，因其未具備自耕農身分，故由具有自
    耕農身分之張吳雪雲為起造人，且房屋之納稅義務人非必限於所有權人，稅課收
    據復不能據以作為所有權歸屬之憑證，尚難以張吳雪雲為系爭建物之起造人及納
    稅義務人即認其為該建物之所有權人，上訴人此部分所辯亦不足採。
三、綜上所述，系爭未辦理保存登記之建物既為被上訴人出資所建，則該建物之所有
    權自應歸屬於被上訴人。從而，被上訴人依強制執行法第十五條之規定，訴請撤
    銷前開假扣押之強制執行程序，於法即無不合。原審為上訴人敗訴之判決，核無
    不合，上訴論旨猶執前詞，聲明廢棄改判，非有理由，其上訴應予駁回。
據上論結，本件上訴為無理由，依民事訴訟法第四百三十六條之一第三項、第四百四
十九條第一項、第七十八條，判決如主文。
中      華      民      國    八十九    年      六      月      七      日
                                    臺灣屏東地方法院民事第二庭
~B審判長法官  洪  有  川
~B法      官  賴  秀  雯
~B法      官  黃  義  成
右為正本係照原本作成。
本件不得上訴。
~B法院書記官  粘  嫦  珠
中      華      民      國    八十九    年      六      月      七      日


司法院資訊處製作；財團法人民間司法改革基金會備份。
